臺灣桃園地方法院民事簡易判決
110年度壢保險簡字第106號
原      告  明台產物保險股份有限公司

法定代理人  長瀨耕一

訴訟代理人  周得豪  
            陳韻文  
            郁睿清  
被      告  黃金寬  


上列當事人間請求損害賠償事件，於民國111年3月8日言詞辯論
終結，本院判決如下：
    主  文
一、被告應給付原告新臺幣105,058元，及自民國110年8月5日起
    至清償日止，按週年利率5%計算之利息。
二、原告其餘之訴駁回。　　
三、訴訟費用（減縮後）新臺幣1,220元由被告負擔新臺幣1,164
    元，餘由原告負擔。
四、本判決原告勝訴部分得假執行。
    事實及理由
壹、程序事項
一、按民事訴訟法第255條第1項第3款規定：「訴狀送達後，原
    告不得將原訴變更或追加他訴。但擴張或減縮應受判決事項
    之聲明者，不在此限。」本件原告原起訴聲明為：「被告應
    給付原告新臺幣(下同)121,406元及自起訴狀繕本送達被告
    翌日起至清償日止，按週年利率5%計算之利息。」嗣原告於
    本院審理中就聲明事項，縮減聲明為：「被告應給付原告11
    0,151元及自起訴狀繕本送達被告翌日起至清償日止，按週
    年利率5%計算之利息。」（見本院卷第62頁背面）此係減縮
    應受判決事項之聲明，揆諸前揭法條規定，自應准許。
二、被告經合法通知，無正當理由未於最後言詞辯論期日到場，
    經核無民事訴訟法第386條各款所列情形，爰依原告聲請，
    由其一造辯論而為判決。
貳、實體方面　
一、原告主張：被告於民國108年8月17日22時10分許，駕駛車牌
    號碼00-0000號自用小貨車（下稱被告車輛），於桃園市○○
    區○○路000號旁停車場（下稱系爭停車場），因未保持安全
    距離，不慎碰撞訴外人王美芳停放於停車格內之原告承保車
    牌號碼000-0000號自用小客車（下稱系爭車輛），致系爭車
    輛受有121,406元維修費之損害。為此，爰依民法第184條第
    1項前段、第191條之2前段、第196條、保險法第53條規定，
    提起本件訴訟等語。並聲明：被告應給付原告110,151元及
    自起訴狀繕本送達被告翌日起至清償日止，按週年利率5%計
    算之利息。
二、被告雖經合法通知未於最後言詞辯論期日到場，惟曾答辯：
    伊要進去停車場時，系爭車輛要離開停車場，伊先讓系爭車
    輛離開後才開進去，伊未撞到系爭車輛等語，以資抗辯。並
    聲明：原告之訴駁回。
三、得心證之理由
（一）按因故意或過失，不法侵害他人之權利者，負損害賠償責
      任；汽車、機車或其他非依軌道行駛之動力車輛，在使用
      中加損害於他人者，駕駛人應賠償因此所生之損害，民法
      第184條第1項前段、第191條之2前段定有明文。汽車倒車
      時，應依下列規定：二、應顯示倒車燈光或手勢後，謹慎
      緩慢後倒，並應注意其他車輛及行人，道路交通安全規則
      第110條第2款亦有明文。另本件肇事地點雖係於私人停車
      場內，而非一般道路範圍，然關於一般汽車駕駛人之注意
      義務，並無二致，應得類推適用道路交通法規作為評斷肇
      事原因之標準，先予敘明。
（二）原告主張被告於系爭停車場，因駕駛不慎而碰撞停放於停
      車格之系爭車輛，為被告所否認，並以前揭情詞置辯。觀
      道路交通事故調查報告表（二）、系爭車輛車損照片，可
      知系爭車輛受損部位為左前車頭，而被告車輛右後車尾受
      有損害（見本院卷第32頁、第35至36頁），與原告所述被
      告倒車碰撞系爭車輛乙節相符，且被告亦不否認當日晚間
      曾出入系爭停車場，再衡情系爭車輛左前車頭有明顯擦撞
      傷，如系爭車輛係於行駛狀態下遭碰撞，王美芳應不致於
      碰撞當下無所知覺，是原告主張王美芳將系爭車輛停放於
      停車格，至餐廳用餐後，始發現系爭車輛停放於車格期間
      ，因被告倒車不慎而受損等情，較為可採，堪認被告倒車
      時因未注意停放後方之系爭車輛，致被告車輛右後車尾碰
      撞系爭車輛左前車頭，而應負侵權行為全部損害賠償責任
      。至被告就其抗辯並未舉證以實其說，且其所辯亦與卷內
      跡證不符，自不足採信。
（三）按保險法第53條第1項規定：「被保險人因保險人應負保
      險責任之損失發生，而對於第三人有損失賠償請求權者，
      保險人得於給付賠償金額後，代位行使被保險人對於第三
      人之請求權；但其所請求之數額，以不逾賠償金額為限。
      」查，被告就本件車禍事故發生具有過失，業經認定如前
      ，且系爭車輛所受損害與被告之過失行為間，具有相當因
      果關係，依上開規定，被告自應就系爭車輛所受損害負賠
      償責任。又原告就其承保之系爭車輛既已完成保險理賠，
      依保險法第53條第1項規定代位請求被告賠償所受損害，
      洵屬有據，自應准許。再按民法第213條第1、3項規定：
      「負損害賠償責任者，除法律另有規定或契約另有訂定外
      ，應回復他方損害發生前之原狀。第1項情形，債權人得
      請求支付回復原狀所必要之費用，以代回復原狀。」又所
      謂必要修復費用，如修理材料以新品換舊品時，應予折舊
      （最高法院77年度第9次民事庭會議決議參照）。
　(四)經查，系爭車輛修理費用為121,406元（其中工資20,561
      元、烤漆27,644元、零件為73,201元），有估價單及統一
      發票等件可證，而原告既係以新零件替代舊零件，自應就
      零件費用計算並扣除折舊，始屬公平。依行政院所頒固定
      資產耐用年數表及固定資產折舊率之規定，系爭車輛之耐
      用年數為5年，依定率遞減法每年折舊1000分之369，另依
      營利事業所得稅查核準則第95條第6項規定：折舊採用定
      率遞減法者，按實際使用之月數相當於全年之比例計算之
      ，不滿1月者，以1月計。查系爭車輛之出廠年月為108年4
      月，有系爭車輛行車執照可證（見本院卷第53頁），迄至
      系爭事故發生時即108年8月17日，已使用5月，則零件扣
      除折舊後之修復費用估定為56,853元（詳如附表之計算式
      ），加計工資20,561元、烤漆27,644元，共計105,058元
      。原告逾此範圍之請求，洵屬無據。
四、末按給付無確定期限者，債務人於債權人得請求給付時，經
    其催告而未為給付，自受催告時起，負遲延責任。其經債權
    人起訴而送達訴狀，或依督促程序送達支付命令，或為其他
    相類之行為者，與催告有同一之效力，民法第229條第2項定
    有明文。又遲延之債務，以支付金錢為標的者，債權人得請
    求依法定利率計算之遲延利息。但約定利率較高者，仍從其
    約定利率。應付利息之債務，其利率未經約定，亦無法律可
    據者，年息為百分之五，民法第233條第1項、第203條亦有
    明文。本件原告行使對被告之損害賠償債權，核屬無確定期
    限之給付，而起訴狀繕本於110年8月4日送達於被告，有送
    達證書在卷可憑（見本院卷第21頁），被告迄未給付，應負
    遲延責任。是原告請求自起訴狀繕本送達被告翌日即110年8
    月5日起至清償日止，按週年利率百分之5計算之法定遲延利
    息，核無不合。
五、綜上所述，原告依侵權行為及保險代位之法律關係，請求被
    告給付如主文第1項所示，為有理由，應予准許。逾此範圍
    之請求，為無理由，應予駁回。
六、本判決原告勝訴部分係就民事訴訟法第427條第2項第11款訴
    訟適用簡易訴訟程序為被告敗訴之判決，依民事訴訟法第38
    9條第1項第3款規定，應依職權宣告假執行。
七、訴訟費用負擔之依據：民事訴訟法第79條。並以原告縮減後
    訴之聲明，依職權確定訴訟費用額如主文第3項所示。
中　　華　　民　　國　　111 　年　　3 　　月　　31　　日
                  中壢簡易庭      法  官  江碧珊
以上為正本係照原本作成。
如不服本判決，應於送達後20日內，向本院提出上訴狀並表明上
訴理由，如於本判決宣示後送達前提起上訴者，應於判決送達後
20日內補提上訴理由書（須附繕本）。
如委任律師提起上訴者，應一併繳納上訴審裁判費。
中　　華　　民　　國　　111 　年　　3 　　月　　31　　日
                                  書記官  張育誠
附表
-----
折舊時間           金額
第1年折舊值        73,201×0.536×(5/12)=16,348
第1年折舊後價值    73,201-16,348=56,853